【裁判字號】    95,訴,2711
【裁判日期】    950929
【裁判案由】    毒品危害防制條例
【裁判全文】
臺灣高雄地方法院刑事判決              95年度訴字第2711號
公  訴  人  臺灣高雄地方法院檢察署檢察官
被      告  甲○○
上列被告因違反毒品危害防制條例案件，經檢察官提起公訴（95
年度毒偵字第5377號），嗣因被告就被訴事實為有罪之陳述，經
本院合議庭裁定由受命法官獨任適用簡式審判程序審理，本院判
決如下：
    主  文
甲○○施用第一級毒品，累犯，處有期徒刑壹年，扣案之第一級
毒品海洛因拾包（均含包裝袋，合計淨重零點肆捌公克，空包裝
總重貳點陸陸公克）均沒收銷燬之，注射針筒壹支沒收之。
    事  實
一、甲○○前於民國89年間，因施用毒品案件，經依本院89年度
    毒聲字第2114號裁定送觀察、勒戒後，認有繼續施用毒品傾
    向，再依本院89年度毒聲字第2851號裁定令入戒治處所施以
    強制戒治1 年，嗣因執行強制戒治，已屆滿3 月，其成效經
    評定為合格，無繼續戒治之必要，經依本院89年度毒聲字第
    6526號裁定停止戒治，所餘戒治期間，付保護管束，而於89
    年9 月11日停止其處分出監，嗣於90年4 月7 日保護管束期
    滿未經撤銷，視為強制戒治期滿，復於93年間，因施用毒品
    案件，經本院以93年訴字第1859號判處有期徒刑7 月確定；
    又於94年間，因施用毒品案件，經本院以94年度簡字第944
    號判處有期徒刑4 月確定，二案接續執行，而於94年12月6
    日縮刑期滿，翌日因縮短刑期執畢出監。詎其於前開有期徒
    刑執行完畢釋放後5 年內仍不知悔悟，竟基於施用第一級毒
    品海洛因之犯意，於95年7 月6 日晚間8 時許，在高雄市○
    ○區○○路435 號之4 住處，以針筒注射之方式，施用第一
    級毒品海洛因1 次。嗣經其母發覺報警處理，經警於同日晚
    間9 時30分許，在上開住處扣得第一級毒品毒品海洛因10包
    （合計淨重0.48公克，空包裝總重2.66公克）及注射針筒1
    支，經採尿送驗結果，呈嗎啡陽性反應，始知悉上情。
二、案經高雄市政府警察局楠梓分局報請臺灣高雄地方法院檢察
    署檢察官偵查起訴。
    理  由
一、本案被告甲○○所犯係死刑、無期徒刑、最輕本刑為3 年以
    上有期徒刑以外之罪，其於準備程序就前揭被訴事實為有罪
    之陳述，經受命法官告知簡式審判程序之旨，並聽取其與公
    訴人之意見後，本院認無不得或不宜改依簡式審判程序進行
    之情事，依刑事訴訟法第273 條之1 第項、第284 條之1 規
    定，裁定本案由受命法官獨任進行簡式審判程序，合先敘明
    。
二、上揭犯罪事實，業據被告於警詢、偵訊及本院審理時供認不
    諱，且其經警採集尿液送檢驗結果，呈嗎啡陽性反應，亦有
    高雄市立凱旋醫院95年7 月17日濫用藥物尿液檢驗報告、毒
    品案件尿液送驗編號與真實姓名對照表各1 紙在卷足憑，復
    有照片8 張附卷可考，另有扣案之白粉10包及注射針筒1 支
    在卷足佐。又上開白粉10包，經送請法務部調查局鑑驗結果
    ，含有第一級毒品海洛因成分，合計淨重0.48公克，空包裝
    總重2.66公克，亦有該局95年8 月24日調科壹字第22002394
    8 號鑑定通知書1 紙附卷可考，足徵被告之任意性自白核與
    事實相符，應堪信為真實。
三、按毒品危害防制條例於92年7 月9 日修正公布，自93年1 月
    9 日施行，其中第20條、第23條將施用毒品之刑事處遇程序
    區分為「初犯」、「5 年內再犯」、「5 年後再犯」。依其
    立法理由之說明：「初犯」，經觀察、勒戒或強制戒治，應
    為不起訴處分或不付審理之裁定；經觀察、勒戒或強制戒治
    執行完畢釋放後，「5 年內再犯」者，因其再犯率甚高，原
    實施之觀察、勒戒及強制戒治既已無法收其實效，爰依法追
    訴或裁定交付審理。至於經觀察、勒戒或強制戒治執行完畢
    釋放，「5 年後再犯」者，前所實施之觀察、勒戒或強制戒
    治已足以遮斷其施用毒品之毒癮，為期自新及協助其斷除毒
    癮，仍用「初犯」規定，先經觀察、勒戒或強制戒治之程序
    。從而，依修正後之規定，祇於「初犯」及「5 年後再犯」
    2 種情形，有其追訴條件之限制，即須於初犯經觀察、勒戒
    或強制戒治釋放後，5 年內均無施用毒品之行為，始能認其
    前所實施之觀察、勒戒或強制戒治已足遮斷毒癮，而得於5
    年後再犯時，再予適用初犯之規定，重行觀察、勒戒等程序
    。倘5 年內已經再犯，被依法追訴處罰，縱其第3 次（或第
    3 次以上）施用毒品之時間在初犯釋放5 年以後，即與「5
    年後再犯」之情形有別，且因已於「5 年內再犯」，顯見其
    再犯率甚高，原實施觀察、勒戒或強制戒治，已無法收其實
    效，自無再經觀察、勒戒及強制戒治之必要，應由檢察官逕
    行起訴，始符新法修正之本旨（最高法院95年第7 次刑事庭
    會議決議參照）。查被告前於89年間，因施用毒品案件，經
    依本院89年度毒聲字第2114號裁定送觀察、勒戒後，認有繼
    續施用毒品傾向，再依本院89年度毒聲字第2851號裁定令入
    戒治處所施以強制戒治1 年，嗣因執行強制戒治，已屆滿3
    月，其成效經評定為合格，無繼續戒治之必要，經依本院89
    年度毒聲字第6526號裁定停止戒治，所餘戒治期間，付保護
    管束，而於89年9 月11日停止其處分出監，嗣於90年4 月7
    日保護管束期滿未經撤銷，視為強制戒治期滿，復於93年間
    ，因施用毒品案件，經本院以93年訴字第1859號判處有期徒
    刑7 月確定；又於94年間，因施用毒品案件，經本院以94年
    度簡字第944 號判處有期徒刑4 月確定，二案接續執行，而
    於94年12月6 日縮刑期滿，翌日因縮短刑期執畢出監，此有
    臺灣高等法院被告前案紀錄表1 份附卷可考，是本案被告所
    為施用毒品之犯行，距強制戒治執行完畢雖已逾5 年，惟被
    告在上開強制戒治執行完畢後5 年內，既已再犯施用毒品之
    罪，並經追訴處罰，揆諸前揭說明，其本次犯行即與毒品危
    害防制條例第20條第3 項所稱之「5 年後再犯」有別，是公
    訴人依法追訴，於法並無不合，本院自應依法論科。
四、按海洛因屬毒品危害防制條例第2 條第2 項第1 款所定之第
    一級毒品，不得非法持有、施用，是核被告所為，係犯毒品
    危害防制條例第10條第1 項之施用第一級毒品罪。被告持有
    第一級毒品海洛因進而施用，其持有海洛因之低度行為，應
    為施用之高度行為所吸收，不另論罪。又被告前於93年間，
    因施用毒品案件，經本院以93年訴字第1859號判處有期徒刑
    7 月確定；復於94年間，因施用毒品案件，經本院以94年度
    簡字第944 號判處有期徒刑4 月確定，二案接續執行，而於
    94年12月6 日縮刑期滿，翌日因縮短刑期執畢出監，此有臺
    灣高等法院被告前案紀錄表1 份在卷可參，其於有期徒刑執
    行完畢後5 年內，再故意犯本案有期徒刑以上之罪，為累犯
    ，應依刑法第47條第1 項規定加重其刑，爰審酌被告施用毒
    品足以戕害身心健康，滋生其他犯罪，惡化社會治安，其經
    觀察、勒戒、強制戒治後，仍再度施用毒品，顯見其戒毒之
    意志不堅，自制力不佳，應有入監矯治之必要，惟念及被告
    施用毒品，戕害己身，本質上屬於病患性行為，且其犯後已
    坦承犯行，態度尚可等一切情狀，量處如主文所示之刑，以
    示懲儆。
五、扣案之海洛因10包（合計淨重0.48公克，空包裝總重2.66公
    克），為查獲之第一級毒品，已如前述，又上開包裝袋因包
    覆海洛因，衡情顯難與毒品完全析離，均應依毒品危害防制
    條例第18條第1 項前段規定，併予宣告沒收銷燬之；至因鑑
    驗耗盡之海洛因既已滅失，自無庸再為沒收銷燬之諭知。又
    查獲之注射針筒1 支，為被告所有預備供施用第一級毒品海
    洛因所用之物，應依刑法第38條第1 項第2 款規定，併予宣
    告沒收之。
據上論斷，應依刑事訴訟法第273 條之1 第1 項、第284 條之1
、第299 條第1 項前段，毒品危害防制條例第10條第1 項、第18
條第1 項前段，刑法第11條、第47條第1 項前段、第38條第1 項
第2款，判決如主文。
本案經檢察官乙○○到庭執行職務。
中    華    民    國    95    年    9    月    29     日
                  刑事第九庭    法  官  謝梨敏
以上正本證明與原本無異。
如不服本判決，應於判決送達後10日內，向本院提出上訴狀。
                                書記官  林志衡
中    華    民    國    95    年    9     月    29    日
附錄本判決論罪之法條：
毒品危害防制條例第10條
施用第1級毒品者，處6月以上5年以下有期徒刑。
施用第2級毒品者，處3年以下有期徒刑。


司法院資訊處製作；財團法人民間司法改革基金會備份。
